    ---
title: "Nuevo modelo"
format: html
editor: visual

Rendering:
    embed-resources: true
---

# Librerias

```{r}
library(tidyverse)
library(readxl)
library(survival)
library(survminer)
library(xtable)
library(kableExtra)
library(gt) # Para una mejor visulización de las tablas
library(gridExtra) # Para poner gráficos uno al lado del otro
library(ggcorrplot) # Para la creación del gráfico de correlación
library(dplyr)
library(patchwork)
library(scales)
```

# Datos

```{r, echo = FALSE, warning=FALSE}
# Carga de datos 
Arkansas <- read_excel("~/Downloads/TFG/R/TFGMarcArrom/Input/Arkansas.xlsx", 
                       col_types = c("numeric", "numeric", "text", 
                                     "numeric", "text", "text", "text", 
                                     "numeric", "numeric", "numeric", 
                                     "numeric", "numeric", "numeric", 
                                     "numeric", "numeric", "numeric", 
                                     "numeric", "numeric", "numeric", 
                                     "numeric", "numeric", "numeric", 
                                     "numeric"))

# Reorganización de las variables
Arkansas <- Arkansas[, c("original order", "PATID", "PROT", "SEX", "RACE", "ISOTYPE", "AGE", "B2M", "CRP", "CREAT", "LDH", "ALB", "HGB", "ASPC", "BMPC", "MRI", "Cyto_Abn", "CPS1", "CPR1", "EFS_Censor", "EFS_Time", "OS_Censor", "OS_Time")]

```

# Análisis exploratorio de los datos

La base de datos *Arkansas* está formada por 564 observaciones de las cuales se tomaron 23 variables, de las cuales usaremos X para nuestro estudio.

```{r, echo = FALSE, warning=FALSE}
visualizacion_variables = data.frame(
  nombres_variables = colnames(Arkansas),
  variable_usada = c("No","No","Si","Si","No","No (de momento)","Si","Si","Si","Si","Si","Si","Si","Si","Si","Si","Si","No","No","No (de momento)","No (de momento)","Si","Si"),
  explicacion = c("Orden de los datos",
                  "Identificación Paciente",
                  "Tratamiento Recibido (\"TT2\" o \"TT3\")",
                  "Sexo del paciente (\"male\" o \"female\")",
                  "Raza del paciente (\"white\" o \"other\")",
                  "Isotipo del paciente (\"IgA\" , \"IgG\", \"IgM\" o \"IgE\")",
                  "Edad del paciente (en meses)",
                  "Niveles de Microglobulina beta-2 (en mg/l)",
                  "Niveles de Proteína C-Reactiva (en mg/l)",
                  "Niveles de Creatinina (en mg/dl)",
                  "Niveles de Lactato Deshidrogenasa (en U/l)",
                  "Niveles de Albúmina (en g/l)",
                  "Niveles de Hemoglobina (en g/dl)",
                  "Células plasmáticas en aspirado de médula ósea",
                  "Células plasmáticas en biopsia de médula ósea",
                  "Número de lesiones focales",
                  "Indica si presenta mutaciones citogenéticas (0 = No , 1 = Sí)",
                  "Variable sin contexto",
                  "Variable sin contexto",
                  "Indica si el paciente ha recaido (0 = No | 1 = Sí)",
                  "Tiempo sin recaer (en meses)",
                  "Indica si el paciente falleció (0 = No | 1 = Sí)",
                  "Tiempo de supervivencia (en meses)"
                  )
) %>% 
as_tibble
tabla_visualizacion_variables <- visualizacion_variables %>%
  gt() %>%
  tab_header(
    title = "Variables de estudio",
  ) %>%
  fmt_percent(
    columns = c("nombres_variables", "variable_usada", "explicacion"),
    decimals = 1
  ) %>%
  cols_label(
    nombres_variables = "Variable",
    variable_usada = "Usada",
    explicacion = "Explicación"
  ) %>%
  tab_options(
    table.font.size = px(12),
    heading.title.font.size = px(18),
  )
tabla_visualizacion_variables



```

Algunos de los pacientes presentan censura, es decir, en su último control, este, no había fallecido. Además, algunas de las observaciones tienen datos faltantes, veamos cuales son estas variables y cuantos datos faltan para cada una y contabilicemos el nivel de censura que presentan los datos.

```{r, echo = FALSE, warning=FALSE}
# Crear una copia del dataset para no modificar el original
Arkansas_copy <- Arkansas

# Considerar los valores "nonsecretory" como faltantes en la columna ISOTYPE
Arkansas_copy$ISOTYPE[Arkansas$ISOTYPE == "Nonsecretory"] <- NA

# Calcular el número de datos faltantes por cada variable (columna)
faltantes_por_variable <- colSums(is.na(Arkansas_copy))

# Filtrar las variables con al menos un dato faltante
faltantes_por_variable <- faltantes_por_variable[faltantes_por_variable > 0]

# Crear una tabla resumen con los resultados
datos_faltantes <- data.frame(Variable = names(faltantes_por_variable), 
                              Faltantes = faltantes_por_variable) %>% as_tibble

# Mostrar la tabla


# Asumimos que 'datos_faltantes' es un dataframe con columnas 'Variable' y 'Faltantes'
tabla_datos_faltantes <- datos_faltantes %>%
  arrange(desc(Faltantes)) %>%  # Ordenar por la columna de faltantes en orden descendente
  gt() %>%
  tab_header(
    title = "Datos faltantes por variable"
  )  %>%
  cols_label(
    Variable = "Variable",
    Faltantes = "Datos faltantes"
  ) %>%
  tab_options(
    table.font.size = px(12),
    heading.title.font.size = px(18)
  )
# Mostrar la tabla
tabla_datos_faltantes


observaciones_con_censura = sum(Arkansas$OS_Censor)


```

También es interesante determinar si los niveles de las variables clínicas se encuentran en niveles sanos. Para eso, añadimos a nuestra base de datos estas variables. Los niveles sanos de las diferentes variables se han obtenido de MayoClinic y MedlinePlus.

```{r, echo = FALSE, warning=FALSE}
Arkansas <- Arkansas %>%
  mutate(
    AGE_flag = ifelse(AGE <= 50, 0, 1), # 0 = "Menor a 50 años", 1 = "Mayor a 50 años"
    B2M_flag = ifelse(B2M <= 2.7, 0, 1),  # 0 = "Nivel sano" , 1 = "Nivel NO sano"
    CREAT_flag = ifelse(SEX == "male" & CREAT >= 0.74 & CREAT <= 1.35, 0, 
                 ifelse(SEX == "female" & CREAT >= 0.54 & CREAT <= 1.04, 0, 1)), # 0 = "Nivel sano" , 1 = "Nivel NO sano"
    
    CRP_flag = ifelse(CRP <= 1, 1, # 0 = "Nivel sano" 
                ifelse(CRP > 1 & CRP <= 10, 1,2)), # 2 = "Inflamación moderada" , # 3 = "Inflamación marcada"
    
    LDH_flag = ifelse(LDH >= 122 & LDH <= 222, 0, 1),  # 0 = "Nivel sano" , 1 = "Nivel NO sano"
    ALB_flag = ifelse(ALB >= 3.5 & ALB <= 5, 0, 1), # 0 = "Nivel sano" , "1 = "Nivel NO sano"
    
    # Para MRI no hay niveles normales, lo dividimos por quantiles. 
    MRI_flag =  ifelse(MRI <= quantile(na.omit(Arkansas$MRI), 0.25),0,
                ifelse(MRI >= quantile(na.omit(Arkansas$MRI), 0.25) & MRI <= quantile(na.omit(Arkansas$MRI), 0.5),1,
                ifelse(MRI >= quantile(na.omit(Arkansas$MRI), 0.5) & MRI <= quantile(na.omit(Arkansas$MRI), 0.75),2,3))),
    
    HGB_flag = ifelse(SEX == "male" & HGB >= 13.8 & HGB <= 17.2, 0, 
                 ifelse(SEX == "female" & HGB >= 12.1 & HGB <= 15.1, 0, 1)) # 0 = "Nivel sano" , "1 = "Nivel NO sano"
  )

numero_observaciones = nrow(Arkansas)
```

```{r B2M, echo = FALSE, warning=FALSE}

proporcionB2M_sano = round(nrow(Arkansas[Arkansas$B2M_flag == 0,]) / numero_observaciones,4)
proporcionB2M_mal = round(nrow(Arkansas[Arkansas$B2M_flag == 1, ]) / numero_observaciones,4)

grafico_B2M = Arkansas %>%
  ggplot(aes(x = B2M)) +
  geom_histogram(fill = "#1f78b4", color = "black", alpha = 0.9) +
  # Rectangulo valores normales
  annotate("rect", xmin = -0.3, xmax = 2.7, ymin = -1, ymax = Inf, alpha = 0.45,, fill = "lightgreen", bins = 20) +  # Cambiado el color del rectángulo
  geom_rect(aes(xmin = -Inf, xmax = Inf, ymin = 0, ymax = 0, fill = "Niveles Saludables"), ) +
  scale_fill_manual(name = " ", values = "lightgreen" )+
  
  # Títulos
  ggtitle("Distribución de B2M") +
  labs(x = "Nivel de B2M", y = "Frecuencia") +
  theme_classic() +
  scale_x_continuous(breaks = pretty_breaks(n = 20)) + 
  coord_flip()+  # Gira el gráfico a horizontal
   # Añadir el recuadro con la proporción
  annotate("rect", 
           xmin = 35, xmax = 41, 
           ymin = 100, ymax = 205, 
           alpha = 0.2, fill = "grey")+
  annotate("text", x = 40, y = 200, hjust = 1, vjust = 1, 
           label = paste0("Rango saludable: ", proporcionB2M_sano * 100, "%"),
           color = "black", size = 3.5, fontface = "bold") + # Ajusta el tamaño y posición si es necesario
  annotate("text", x = 37.5, y = 200, hjust = 1,vjust = 1, 
           label = paste0("Rango no saludable: ", proporcionB2M_mal * 100, "%"),
           color = "black", size = 3.5, fontface = "bold")   # Ajusta el tamaño y posición si es necesario
  

# Guardar el gráfico como PDF
ggsave(filename = "/Users/marc/Downloads/TFG/R/TFGMarcArrom/Output/Graphs_tables/grafico_barras_B2M.pdf", 
       plot = grafico_B2M,  # Extraer solo el gráfico principal
       width = 10, height = 7, device = "pdf")  # Ajusta el tamaño y formato

print(grafico_B2M)


```

```{r CREAT, echo = FALSE, warning=FALSE}
numero_hombres = nrow(Arkansas[Arkansas$SEX == "male", ])
numero_mujeres = nrow(Arkansas[Arkansas$SEX == "female", ])
proporcionCREAT_sano_hombres = round(nrow(Arkansas[Arkansas$CREAT_flag == 0 & Arkansas$SEX == "male",]) / numero_hombres,4)
proporcionCREAT_mal_hombres = round(nrow(Arkansas[Arkansas$CREAT_flag == 1 & Arkansas$SEX == "male", ]) / numero_hombres, 4)
proporcionCREAT_sano_mujeres = round(nrow(Arkansas[Arkansas$CREAT_flag == 0 & Arkansas$SEX == "female",]) / numero_mujeres,4)
proporcionCREAT_mal_mujeres = round(nrow(Arkansas[Arkansas$CREAT_flag == 1 & Arkansas$SEX == "female", ]) / numero_mujeres,4)


grafico_CREAT_MALE = Arkansas %>%
  filter(SEX == "male") %>%
  ggplot(aes(x = CREAT)) +
  geom_histogram(fill = "#1f78b4", color = "black", alpha = 0.9) +
  # Rectangulo valores normales
  annotate("rect", xmin = 0.74, xmax = 1.35 , ymin = -1, ymax = Inf, alpha = 0.45,, fill = "lightgreen", bins = 20) +  # Cambiado el color del rectángulo
  geom_rect(aes(xmin = -Inf, xmax = Inf, ymin = 0, ymax = 0, fill = "Niveles Saludables"), ) +
  scale_fill_manual(name = " ", values = "lightgreen" )+
  # Títulos
  ggtitle("Distribución de CREAT en hombres") +
  labs(x = "Nivel de Creatinina", y = "Frecuencia") +
  theme_classic() +
    scale_x_continuous(breaks = pretty_breaks(n = 10)) + 
  coord_flip() + # Gira el gráfico a horizontal
   # Añadir el recuadro con la proporción

   # Añadir el recuadro con la proporción
    
  annotate("rect", 
           xmin = 7, xmax = 8.2, 
           ymin = 70, ymax = 140, 
           alpha = 0.2, fill = "grey")+
  annotate("text", x = 8, y = 140, hjust = 1, vjust = 1, 
           label = paste0("Rango saludable: ", proporcionCREAT_sano_hombres * 100, "%"),
           color = "black", size = 3.5, fontface = "bold") + # Ajusta el tamaño y posición si es necesario
  annotate("text", x = 7.4, y = 140, hjust = 1,vjust = 1, 
           label = paste0("Rango no saludable: ", proporcionCREAT_mal_hombres * 100, "%"),
           color = "black", size = 3.5, fontface = "bold")   # Ajusta el tamaño y posición si es necesario
  
grafico_CREAT_FEMALE = Arkansas %>%
  filter(SEX == "female") %>%
  ggplot(aes(x = CREAT)) +
  geom_histogram(fill = "#1f78b4", color = "black", alpha = 0.9) +
  # Rectangulo valores normales
  annotate("rect", xmin = 0.54, xmax = 1.04 , ymin = -1, ymax = Inf, alpha = 0.45,, fill = "lightgreen", bins = 20) +  # Cambiado el color del rectángulo
  geom_rect(aes(xmin = -Inf, xmax = Inf, ymin = 0, ymax = 0, fill = "Niveles Saludables"), ) +
  scale_fill_manual(name = " ", values = "lightgreen" )+
  # Títulos
  ggtitle("Distribución de CREAT en mujeres") +
  labs(x = "Nivel de Creatinina", y = "Frecuencia") +
  theme_classic() +
  coord_flip() + # Gira el gráfico a horizontal
  scale_x_continuous(breaks = pretty_breaks(n = 10)) + 
   # Añadir el recuadro con la proporción
  annotate("rect", 
           xmin = 7, xmax = 8.2, 
           ymin = 60, ymax = 120, 
           alpha = 0.2, fill = "grey")+
  annotate("text", x = 8, y = 120, hjust = 1, vjust = 1, 
           label = paste0("Rango saludable: ", proporcionCREAT_sano_mujeres * 100, "%"),
           color = "black", size = 3.5, fontface = "bold") + # Ajusta el tamaño y posición si es necesario
  annotate("text", x = 7.4, y = 120, hjust = 1,vjust = 1, 
           label = paste0("Rango no saludable: ", proporcionCREAT_mal_mujeres * 100, "%"),
           color = "black", size = 3.5, fontface = "bold")   # Ajusta el tamaño y posición si es necesario
  




# Guardar el gráfico como PDF
ggsave(filename = "/Users/marc/Downloads/TFG/R/TFGMarcArrom/Output/Graphs_tables/grafico_barras_CREAT_MALE.pdf", 
       plot = grafico_CREAT_MALE,  # Extraer solo el gráfico principal
       width = 10, height = 7, device = "pdf")  # Ajusta el tamaño y formato

print(grafico_CREAT_MALE)

# Guardar el gráfico como PDF
ggsave(filename = "/Users/marc/Downloads/TFG/R/TFGMarcArrom/Output/Graphs_tables/grafico_barras_CREAT_FEMALE.pdf", 
       plot = grafico_CREAT_FEMALE,  # Extraer solo el gráfico principal
       width = 10, height = 7, device = "pdf")  # Ajusta el tamaño y formato

print(grafico_CREAT_FEMALE)

```

```{r CRP, echo = FALSE, warning=FALSE}

proporcionCRP_sano = round(nrow(Arkansas[Arkansas$CRP_flag == 0,]) / numero_observaciones,4)
proporcionCRP_moderado = round(nrow(Arkansas[Arkansas$CRP_flag == 1, ]) / numero_observaciones,4)
proporcionCRP_alto = round(nrow(Arkansas[Arkansas$CRP_flag == 2, ]) / numero_observaciones,4)

grafico_CRP <- Arkansas %>%
  ggplot(aes(x = CRP)) +
  geom_histogram(fill = "#1f78b4", color = "black", alpha = 0.9) +

  # Rectángulos de rango con annotate
  annotate("rect", xmin = 0.1, xmax = 1, ymin = -1, ymax = Inf, alpha = 0.2, fill = "green") +  
  annotate("rect", xmin = 1, xmax = 10, ymin = -1, ymax = Inf, alpha = 0.2, fill = "yellow") +  
  annotate("rect", xmin = 10, xmax = Inf, ymin = -1, ymax = Inf, alpha = 0.2, fill = "red")+

  geom_rect(aes(xmin = -Inf, xmax = Inf, ymin = 0, ymax = 0, fill = "Niveles Saludables"), ) +
    geom_rect(aes(xmin = -Inf, xmax = Inf, ymin = 0, ymax = 0, fill = "Niveles Moderados"), ) +
    geom_rect(aes(xmin = -Inf, xmax = Inf, ymin = 0, ymax = 0, fill = "Niveles Altos"), ) +
  scale_fill_manual(name = " ", values = c("red", "yellow", "green") )+
  
  # Títulos y etiquetas
  ggtitle("Distribución de CRP (Escala logarítmica)") +
  labs(x = "Nivel de CRP", y = "Frecuencia") +
  theme_classic() +
  coord_flip() +  # Gira el gráfico a horizontal
  scale_x_log10(
    breaks = trans_breaks("log10", function(x) 10^x, n = 12), # Marcas en una escala logarítmica con números estándar
    labels = label_number()                                  # Mostrar números estándar en las etiquetas
  ) +
  # Recuadro con la proporción
  annotate("rect", xmin = 15, xmax = 55, ymin = 75, ymax = 133, alpha = 0.5, fill = "white") +
  
  annotate("text", x = 50, y = 130, hjust = 1, vjust = 1, 
           label = paste0("Rango alto: ", proporcionCRP_alto * 100, "%"),
           color = "black", size = 3.5, fontface = "bold") +
  annotate("text", x = 33, y = 130, hjust = 1, vjust = 1, 
           label = paste0("Rango moderado: ", proporcionCRP_moderado * 100, "%"),
           color = "black", size = 3.5, fontface = "bold") +
annotate("text", x = 22, y = 130, hjust = 1, vjust = 1, 
           label = paste0("Rango saludable:   ", proporcionCRP_sano * 100, "%"),
           color = "black", size = 3.5, fontface = "bold") 

# Guardar el gráfico como PDF
ggsave(filename = "/Users/marc/Downloads/TFG/R/TFGMarcArrom/Output/Graphs_tables/grafico_barras_CRP.pdf", 
       plot = grafico_CRP,  # Extraer solo el gráfico principal
       width = 10, height = 7, device = "pdf")  # Ajusta el tamaño y formato

print(grafico_CRP)

```

```{r LDH, echo = FALSE, warning=FALSE}

proporcionLDH_sano = round(nrow(Arkansas[Arkansas$LDH_flag == 0,]) / numero_observaciones,4)
proporcionLDH_mal = round(nrow(Arkansas[Arkansas$LDH_flag == 1, ]) / numero_observaciones,4)

grafico_LDH = Arkansas %>%
  ggplot(aes(x = LDH)) +
  geom_histogram(fill = "#1f78b4", color = "black", alpha = 0.9) +
  # Rectangulo valores normales
  annotate("rect", xmin = 122, xmax = 222, ymin = -1, ymax = Inf, alpha = 0.45,, fill = "lightgreen") +  # Cambiado el color del rectángulo
  geom_rect(aes(xmin = -Inf, xmax = Inf, ymin = 0, ymax = 0, fill = "Niveles Saludables"), ) +
  scale_fill_manual(name = " ", values = "lightgreen" )+
  
  # Títulos
  ggtitle("Distribución de LDH") +
  labs(x = "Nivel de LDH", y = "Frecuencia") +
  theme_classic() +
  scale_x_continuous(breaks = pretty_breaks(n = 10)) + 
  coord_flip()+  # Gira el gráfico a horizontal
   # Añadir el recuadro con la proporción
  annotate("rect", 
           xmin = 320, xmax = 380, 
           ymin = 35, ymax = 80, 
           alpha = 0.3, fill = "grey")+
  annotate("text", x = 370, y = 77, hjust = 1, vjust = 1, 
           label = paste0("Rango saludable: ", proporcionLDH_sano * 100, "%"),
           color = "black", size = 3.5, fontface = "bold") + # Ajusta el tamaño y posición si es necesario
  annotate("text", x = 345, y = 77, hjust = 1,vjust = 1, 
            label = paste0("Rango no saludable: ", proporcionLDH_mal * 100, "%"),
           color = "black", size = 3.5, fontface = "bold")   # Ajusta el tamaño y posición si es necesario
  

# Guardar el gráfico como PDF
ggsave(filename = "/Users/marc/Downloads/TFG/R/TFGMarcArrom/Output/Graphs_tables/grafico_barras_LDH.pdf", 
       plot = grafico_LDH,  # Extraer solo el gráfico principal
       width = 10, height = 7, device = "pdf")  # Ajusta el tamaño y formato

print(grafico_LDH)

```

```{r ALB, echo = FALSE, warning=FALSE}

proporcionALB_sano = round(nrow(Arkansas[Arkansas$ALB_flag == 0,]) / numero_observaciones,4)
proporcionALB_mal = round(nrow(Arkansas[Arkansas$ALB_flag == 1, ]) / numero_observaciones,4)

grafico_ALB = Arkansas %>%
  ggplot(aes(x = ALB)) +
  geom_histogram(fill = "#1f78b4", color = "black", alpha = 0.9, bins = 20) +
  # Rectangulo valores normales
  annotate("rect", xmin = 3.5, xmax = 5, ymin = -1, ymax = Inf, alpha = 0.45,, fill = "lightgreen") +  # Cambiado el color del rectángulo
  geom_rect(aes(xmin = -Inf, xmax = Inf, ymin = 0, ymax = 0, fill = "Niveles Saludables"), ) +
  scale_fill_manual(name = " ", values = "lightgreen" )+
  
  # Títulos
  ggtitle("Distribución de ALB") +
  labs(x = "Nivel de ALB", y = "Frecuencia") +
  theme_classic() +
  scale_x_continuous(breaks = pretty_breaks(n = 10)) + 
  coord_flip()+  # Gira el gráfico a horizontal
   # Añadir el recuadro con la proporción
  annotate("rect", 
           xmin = 5.5, xmax = 6.3, 
           ymin = 30, ymax = 85, 
           alpha = 0.3, fill = "grey")+
  annotate("text", x = 6.1, y = 84, hjust = 1, vjust = 1, 
           label = paste0("Rango saludable: ", proporcionALB_sano * 100, "%"),
           color = "black", size = 3.5, fontface = "bold") + # Ajusta el tamaño y posición si es necesario
  annotate("text", x =5.8, y = 84, hjust = 1,vjust = 1, 
            label = paste0("Rango no saludable: ", proporcionALB_mal * 100, "%"),
           color = "black", size = 3.5, fontface = "bold")   # Ajusta el tamaño y posición si es necesario
  

# Guardar el gráfico como PDF
ggsave(filename = "/Users/marc/Downloads/TFG/R/TFGMarcArrom/Output/Graphs_tables/grafico_barras_ALB.pdf", 
       plot = grafico_ALB,  # Extraer solo el gráfico principal
       width = 10, height = 7, device = "pdf")  # Ajusta el tamaño y formato

print(grafico_ALB)


```

```{r HGB, echo=FALSE , warning= FALSE}
numero_hombres = nrow(Arkansas[Arkansas$SEX == "male", ])
numero_mujeres = nrow(Arkansas[Arkansas$SEX == "female", ])
proporcionHGB_sano_hombres = round(nrow(Arkansas[Arkansas$HGB_flag == 0 & Arkansas$SEX == "male",]) / numero_hombres,4)
proporcionHGB_mal_hombres = round(nrow(Arkansas[Arkansas$HGB_flag == 1 & Arkansas$SEX == "male", ]) / numero_hombres, 4)
proporcionHGB_sano_mujeres = round(nrow(Arkansas[Arkansas$HGB_flag == 0 & Arkansas$SEX == "female",]) / numero_mujeres,4)
proporcionHGB_mal_mujeres = round(nrow(Arkansas[Arkansas$HGB_flag == 1 & Arkansas$SEX == "female", ]) / numero_mujeres,4)


grafico_HGB_MALE = Arkansas %>%
  filter(SEX == "male") %>%
  ggplot(aes(x = HGB)) +
  geom_histogram(fill = "#1f78b4", color = "black", alpha = 0.9) +
  # Rectangulo valores normales
  annotate("rect", xmin = 13.8, xmax = 17.2 , ymin = -1, ymax = Inf, alpha = 0.45,, fill = "lightgreen", bins = 20) +  # Cambiado el color del rectángulo
  geom_rect(aes(xmin = -Inf, xmax = Inf, ymin = 0, ymax = 0, fill = "Niveles Saludables"), ) +
  scale_fill_manual(name = " ", values = "lightgreen" )+
  # Títulos
  ggtitle("Distribución de HGB en hombres") +
  labs(x = "Nivel de Hemoglobina", y = "Frecuencia") +
  scale_x_continuous(breaks = pretty_breaks(n = 10)) + 
  theme_classic() +
  coord_flip() + # Gira el gráfico a horizontal
   # Añadir el recuadro con la proporción

   # Añadir el recuadro con la proporción
    
  annotate("rect", 
           xmin = 6.9, xmax = 8.5, 
           ymin = 21, ymax = 40, 
           alpha = 0.2, fill = "grey")+
  annotate("text", x = 8.1, y = 39, hjust = 1, vjust = 1, 
           label = paste0("Rango saludable: ", proporcionHGB_sano_hombres * 100, "%"),
           color = "black", size = 3.5, fontface = "bold") + # Ajusta el tamaño y posición si es necesario
  annotate("text", x = 7.5, y = 39, hjust = 1,vjust = 1, 
           label = paste0("Rango no saludable: ", proporcionHGB_mal_hombres * 100, "%"),
           color = "black", size = 3.5, fontface = "bold")   # Ajusta el tamaño y posición si es necesario
  
grafico_HGB_FEMALE = Arkansas %>%
  filter(SEX == "female") %>%
  ggplot(aes(x = HGB)) +
  geom_histogram(fill = "#1f78b4", color = "black", alpha = 0.9) +
  # Rectangulo valores normales
  annotate("rect", xmin = 12.1, xmax = 15.1 , ymin = -1, ymax = Inf, alpha = 0.45,, fill = "lightgreen",bins = 20) +  # Cambiado el color del rectángulo
  geom_rect(aes(xmin = -Inf, xmax = Inf, ymin = 0, ymax = 0, fill = "Niveles Saludables"), ) +
  scale_fill_manual(name = " ", values = "lightgreen" )+
  # Títulos
  ggtitle("Distribución de HGB en mujeres") +
  labs(x = "Nivel de Hemoglobina", y = "Frecuencia") +
  theme_classic() +
   scale_x_continuous(breaks = pretty_breaks(n = 10)) + 
  coord_flip() + # Gira el gráfico a horizontal

   # Añadir el recuadro con la proporción
  annotate("rect", 
           xmin = 6.3, xmax = 7.5, 
           ymin = 11.8, ymax = 23, 
           alpha = 0.2, fill = "grey")+
  annotate("text", x = 7.3, y = 22, hjust = 1, vjust = 1, 
           label = paste0("Rango saludable: ", proporcionHGB_sano_mujeres * 100, "%"),
           color = "black", size = 3.5, fontface = "bold") + # Ajusta el tamaño y posición si es necesario
  annotate("text", x = 6.8, y = 22, hjust = 1,vjust = 1, 
           label = paste0("Rango no saludable: ", proporcionHGB_mal_mujeres * 100, "%"),
           color = "black", size = 3.5, fontface = "bold")   # Ajusta el tamaño y posición si es necesario
  


# Guardar el gráfico como PDF
ggsave(filename = "/Users/marc/Downloads/TFG/R/TFGMarcArrom/Output/Graphs_tables/grafico_barras_HGB_MALE.pdf", 
       plot = grafico_HGB_MALE,  # Extraer solo el gráfico principal
       width = 10, height = 7, device = "pdf")  # Ajusta el tamaño y formato

print(grafico_HGB_MALE)

# Guardar el gráfico como PDF
ggsave(filename = "/Users/marc/Downloads/TFG/R/TFGMarcArrom/Output/Graphs_tables/grafico_barras_HGB_FEMALE.pdf", 
       plot = grafico_HGB_FEMALE,  # Extraer solo el gráfico principal
       width = 10, height = 7, device = "pdf")  # Ajusta el tamaño y formato

print(grafico_HGB_FEMALE)

```

```{r AGE, echo = FALSE, warning=FALSE}

grafico_AGE = Arkansas %>%
  ggplot(aes(x = AGE)) +
  geom_histogram(fill = "#1f78b4", color = "black", alpha = 0.9, bins = 20) +

  # Títulos
  ggtitle("Distribución de AGE") +
  labs(x = "Edad (en años)", y = "Frecuencia") +
  scale_x_continuous(breaks = pretty_breaks(n = 10)) + 
  theme_classic() +
  coord_flip()  # Gira el gráfico a horizontal
   # Añadir el recuadro con la proporción

# Guardar el gráfico como PDF
ggsave(filename = "/Users/marc/Downloads/TFG/R/TFGMarcArrom/Output/Graphs_tables/grafico_barras_AGE.pdf", 
       plot = grafico_AGE,  # Extraer solo el gráfico principal
       width = 10, height = 7, device = "pdf")  # Ajusta el tamaño y formato

print(grafico_AGE)
```

```{r}
library(scales)

grafico_AGE = Arkansas %>%
  ggplot(aes(x = AGE)) +
  geom_histogram(aes(y = ..count..), fill = "#1f78b4", color = "black", alpha = 0.9) +
  
  # Añadir los valores encima de cada barra
  geom_text(stat = "bin", aes(label = ..count.., y = ..count.. + 1.5), size = 4, position = position_identity()) +

  # Títulos
  ggtitle("Distribución de AGE") +
  labs(x = "Edad (en años)", y = "Frecuencia") +
  scale_x_continuous(breaks = pretty_breaks(n = 10)) + 
  theme_classic() 
    # Gira el gráfico a horizontal

grafico_AGE
```

```{r}
ggplot(Arkansas, aes(x = AGE)) +
  geom_histogram(binwidth = 5, fill = "#56B4E9", color = "black") +
  labs(title = "Distribución de la Edad", x = "Edad (en meses)", y = "Frecuencia") +
  theme_minimal()+
  geom_segment(aes(x = quantile(Arkansas$AGE, 0.25), y = -1, yend = 115 , xend = quantile(Arkansas$AGE, 0.25)), linetype = 2, linewidth = 0.8) +
  annotate(geom = "text", x = quantile(Arkansas$AGE, 0.25), y = 120, label = "Q1") 
```

#### Variables categoricas

```{r}
# Crear el gráfico de barras
ggplot(na.omit(Arkansas), aes(x = ISOTYPE)) +
  geom_bar(fill = "#56B4E9", color = "black") +
  
  # Añadir las frecuencias sobre cada barra
  geom_text(stat = "count", aes(label = ..count..), vjust = -0.5, size = 5) +
  
  # Mejorar la estética del gráfico
  labs(title = "Distribución de ISOTYPE", x = "Isotipo", y = "Frecuencia") +
  ylim(0, max(table(Arkansas$ISOTYPE)) * 1.1) +  # Aumenta el límite del eje y un 10%
  theme_minimal() +
  theme(
    plot.title = element_text(hjust = 0.5, size = 16, face = "bold"),
    axis.text = element_text(size = 12),
    axis.title = element_text(size = 14)
  )

```

```{r}
# Crear el gráfico de barras
ggplot(na.omit(Arkansas), aes(x = RACE)) +
  geom_bar(fill = "#56B4E9", color = "black") +
  
  # Añadir las frecuencias sobre cada barra
  geom_text(stat = "count", aes(label = ..count..), vjust = -0.5, size = 5) +
  
  # Mejorar la estética del gráfico
  labs(title = "Distribución de RACE", x = "Raza", y = "Frecuencia") +
  ylim(0, max(table(Arkansas$RACE)) * 1.1) +  # Aumenta el límite del eje y un 10%
  theme_minimal() +
  theme(
    plot.title = element_text(hjust = 0.5, size = 16, face = "bold"),
    axis.text = element_text(size = 12),
    axis.title = element_text(size = 14)
  )

```

```{r}
ggplot(Arkansas, aes(x = Cyto_Abn)) +
  geom_bar(fill = "steelblue") +
  labs(title = "Diagrama de Barras de Cyto_Abn", x = "Alteraciones Citogenéticas", y = "Frecuencia") +
  scale_x_continuous(breaks = c(0, 1), labels = c("Sin alteraciones", "Con alteraciones")) +
  geom_text(stat = "count", aes(label = ..count..), vjust = -0.5, size = 5) +
  ylim(0,400)+
  theme_minimal()+
  theme(
    plot.title = element_text(hjust = 0.5, size = 16, face = "bold"),
    axis.text = element_text(size = 12),
    axis.title = element_text(size = 14)
  )
```

```{r}
# Seleccionar las variables de interés y omitir los NA
variables_interes <- Arkansas[,7:16] %>%
  na.omit()

# Calcular la matriz de correlación
matriz_correlacion <- cor(variables_interes)

# Generar el gráfico de correlación
ggcorrplot(matriz_correlacion, 
           hc.order = TRUE,         # Ordenar jerárquicamente
           type = "lower",          # Mostrar solo la mitad inferior
           lab = TRUE,              # Añadir los valores de correlación
           lab_size = 3.5,          # Tamaño del texto de los valores
           colors = c("#4575b4", "#f7f7f7", "#d73027")) +  # Colores personalizados
  ggtitle("Mapa de Correlación de Variables") +    # Añadir título
  labs(x = "Variables", y = "Variables") +         # Títulos de los ejes
  theme(plot.title = element_text(hjust = 0.5, size = 16),   # Centrar el título y ajustar tamaño
        axis.title.x = element_text(size = 14),   # Tamaño del título del eje x
        axis.title.y = element_text(size = 14))   # Tamaño del título del eje y

```

# MODELO DE COX [SIN DATOS FALTANTES]{.underline}

Para la primera sección, trabajaremos sin los datos faltantes. Definimos un nuevo data frame eliminando estas observaciones.

```{r}
# Consideramos la base de datos sin datos faltantes.
Arkansas_SinDatosFaltantes = na.omit(Arkansas)
Arkansas_SinDatosFaltantes = Arkansas_SinDatosFaltantes[!Arkansas_SinDatosFaltantes$ISOTYPE == "Nonsecretory",]

# Hay que convertir la Variable ISOTYPE en variables "dummies"
Arkansas_SinDatosFaltantes <- model.matrix(~ISOTYPE - 1, data = Arkansas_SinDatosFaltantes) %>%
  as.data.frame() %>%
  cbind(Arkansas_SinDatosFaltantes)
```

Calculamos, para cada variable, un modelo de Cox univariable para observar la significancia individual que tienen.

```{r}
covariates <- c("AGE", "SEX", "PROT" ,"B2M", "ISOTYPEFLC", "ISOTYPEIgA", "ISOTYPEIgD", "ISOTYPEIgG", "RACE" ,"CRP", "CREAT","LDH","ALB","HGB", "ASPC","BMPC", "MRI","Cyto_Abn")
univ_formulas <- sapply(covariates,
                        function(x) as.formula(paste('Surv(OS_Time, OS_Censor)~', x)))
                        
univ_models <- lapply( univ_formulas, function(x){coxph(x, data = Arkansas_SinDatosFaltantes)})
# Extract data 
univ_results <- lapply(univ_models,
                       function(x){ 
                          x <- summary(x)
                          p.value<-signif(x$wald["pvalue"], digits=2)
                          wald.test<-signif(x$wald["test"], digits=2)
                          beta<-signif(x$coef[1], digits=2);#coeficient beta
                          HR <-signif(x$coef[2], digits=2);#exp(beta)
                          HR.confint.lower <- signif(x$conf.int[,"lower .95"], 2)
                          HR.confint.upper <- signif(x$conf.int[,"upper .95"],2)
                          HR <- paste0(HR, " (", 
                                       HR.confint.lower, "-", HR.confint.upper, ")")
                          res<-c(beta, HR, wald.test, p.value)
                          names(res)<-c("beta", "HR (95% CI for HR)", "wald.test", 
                                        "p.value")
                          return(res)
                          #return(exp(cbind(coef(x),confint(x))))
                         })
res <- t(as.data.frame(univ_results, check.names = FALSE))
as.data.frame(res)
# Generar el archivo LaTeX con la tabla
tabla_latex <- xtable(res, caption = "Descripción del modelo univariante", label = "Tabla: Cox Univariante")

# Guardar el archivo LaTeX en un archivo .tex
print(tabla_latex, file = "/Users/marc/Downloads/TFG/R/TFGMarcArrom/Output/Graphs_tables/tabla_cox_univariante.tex", include.rownames = TRUE)


observaciones_con_censura = sum(Arkansas$OS_Censor)
```

#### Análisis del modelo univariable

El P.valor de las variables de SEX, PROT, CRP y ISOTYPE nos indica que el nivel de sinificancia en el riesgo de muerte no es relevante.

Por otra parte, tenemos otras variables que si contribuyen al riesgo de muerte, como son la AGE, el ASPC, BMPC, MRI, HGB.

Por último, los variables con mayor signifinacia son B2M, CREAT, LDH, ALB y Cyto_Abn.

Aunque la edad aparece con una signifancia "media", hay que tener en cuenta que la mayoria de los individuos, el 75% de ellos, tienen más de 50 años. Por lo que, en la base de datos, no tenemos suficientes individuos para representar a la población joven.

Realicemos un estudio para determinar cual de las 13 variables consideradas son significativas para construir el modelo.

Realizamos ahora, con las variables significativas, un modelo multivariante

```{r}
# Ajustar el modelo de Cox
mod1 <- coxph(Surv(OS_Time, OS_Censor) ~ B2M + CREAT + LDH + ALB + Cyto_Abn + AGE + ASPC + BMPC + MRI + HGB, data = Arkansas)

# Resumir el modelo
mod1_summary <- summary(mod1)

# Crear un dataframe con los coeficientes y otras estadísticas de interés
tabla_cox <- data.frame(
  coef = round(mod1_summary$coefficients[, "coef"], 5),
  exp_coef = round(mod1_summary$coefficients[, "exp(coef)"], 5),
  se_coef = round(mod1_summary$coefficients[, "se(coef)"], 5),
  z = round(mod1_summary$coefficients[, "z"], 3),
  p_value = mod1_summary$coefficients[, "Pr(>|z|)"]
)

# Cambiar los nombres de las columnas para que sean más comprensibles
colnames(tabla_cox) <- c("Coeficiente Beta", "Exp(Coef)", "Error Estándar", "Z-valor", "P-valor")

# Mostrar la tabla generada
print(tabla_cox)


# Crear la tabla y guardarla en un archivo PDF
kable(tabla_cox, format = "latex", booktabs = TRUE, caption = "Resultados del modelo de Cox") %>%
  kable_styling(latex_options = c("hold_position")) %>%
  save_kable("/Users/marc/Downloads/TFG/R/TFGMarcArrom/Output/Graphs_tables/tabla_cox_multivariante.tex")

```

Observamos que cuando combinamos las variables más significativas, algunas de obtienen un valor muy elevado, destaca el caso de la CREAT, que obtiene un p-valor muy próximo a 1.

Esto, es debido a la **multicolinealidad**, es dicir, a que hay variables que tienen un alto grado de correlación con otras y el modelo no es capaz de identificar cual de las dos variables es la que es significativa en el modelo.

Para la selección de las variables y evitar la multicolinealidad, usaremos el método de **selección hacia atrás**

```{r}


# Ajustar el modelo inicial con todas las variables
modelo_inicial <- coxph(Surv(OS_Time, OS_Censor) ~ AGE + SEX + PROT + B2M + ISOTYPEFLC + ISOTYPEIgA + ISOTYPEIgD + ISOTYPEIgG + CRP + CREAT + LDH + ALB + HGB + ASPC + BMPC + MRI + Cyto_Abn, data = Arkansas_SinDatosFaltantes)

# Aplicar selección hacia atrás
modelo_backward <- step(modelo_inicial, direction = "backward")

# Resumir el modelo final ajustado
modelo_backward_summary <- summary(modelo_backward)
print(modelo_backward_summary)
# Crear un dataframe con los coeficientes y estadísticas del modelo ajustado
tabla_backward <- data.frame(
  coef = formatC(modelo_backward_summary$coefficients[, "coef"], 5),
  exp_coef = formatC(modelo_backward_summary$coefficients[, "exp(coef)"], format = "g", digits = 5),
  se_coef = formatC(modelo_backward_summary$coefficients[, "se(coef)"], format = "g", digits = 5),
  z = formatC(modelo_backward_summary$coefficients[, "z"], format = "g", digits = 5),
  p_value = formatC(modelo_backward_summary$coefficients[, "Pr(>|z|)"], format = "g", digits = 2  )
)

# Renombrar las columnas para mayor claridad
colnames(tabla_backward) <- c("Coeficiente", "Exp(Coef)", "Error Estándar", "Z-valor", "P-valor")

# Mostrar la tabla generada
print(tabla_backward)

# Convertir la tabla a formato LaTeX
tabla_latex <- xtable(tabla_backward, caption = "Resultados del modelo final después de selección hacia atrás")

# Guardar la tabla en un archivo .tex para Overleaf
print(tabla_latex, file = "/Users/marc/Downloads/TFG/R/TFGMarcArrom/Output/Graphs_tables/tabla_cox_backward.tex", include.rownames = TRUE)
```

Estadístico de decisión de las variables

Comparisons between a number of possible models, which need not nec- essarily be nested, can also be made on the basis of Akaike’s information criterion, given by AIC = −2 log Lˆ + 2q, in which q is the number of unknown β-parameters in the model. The smaller the value of this statistic, the better the model, but unlike the −2 log Lˆ statis- tic, the value of AIC will tend to increase when unnecessary terms are added to the model.

ANÁLISIS DEL MÓDELO "FINAL"

age: El coeficiente es positivo (0.016140), lo que sugiere que un aumento en la edad incrementa ligeramente el riesgo, pero el valor p (0.063447) indica que el efecto es marginalmente significativo (cercano a 0.05, pero no lo suficiente). B2M: Tiene un coeficiente positivo (0.045930), lo que indica que el aumento en B2M incrementa el riesgo de manera significativa (p = 2.81e-06). Su HR es 1.047, lo que significa que por cada unidad adicional en B2M, el riesgo aumenta en un 4.7%. LDH: También tiene un coeficiente positivo y es altamente significativo (p = 0.000197). Un aumento en LDH incrementa el riesgo, aunque en menor magnitud, un 0.04% (HR = 1.004). ALB: El coeficiente es negativo (-0.438302), lo que significa que un aumento en la albúmina disminuye el riesgo. Es un efecto significativo (p = 0.000637) y el HR de 0.645131 indica una reducción del 35.49% en el riesgo por cada unidad adicional de albúmina. MRI: Tiene un coeficiente positivo y significativo (p = 0.013479), indicando que un aumento en los valores de MRI incrementa el riesgo (HR = 1.011635). Cyto_Abn: Tiene un coeficiente positivo (0.604041), lo que indica que la presencia de anomalías citogenéticas aumenta significativamente el riesgo (p = 0.000283), con un HR de 1.829496, es decir, el riesgo se incrementa en un 82.95%.

GRÁFICO QUE MUESTRA COMO SE VAN ELIMINANDO LAS VARIABLES

```{r}
# Crear manualmente el data frame con las variables y las iteraciones
variables <- c("PROT","Age", "Sex", "B2M", "CRP", "CREAT", "LDH", "ALB", "HGB", "ASPC", "BMPC", "MRI", "Cyto_Abn")

# Asignar en qué iteración fue eliminada cada variable (0 si no fue eliminada)
eliminadas_iteracion <- c(5,0, 4, 0, 3, 2, 1, 0, 8, 6, 7, 0, 0)

# Crear el data frame con las variables y las iteraciones de eliminación
df <- data.frame(Variable = variables, Iteracion_Eliminada = eliminadas_iteracion)

# Máximo número de iteraciones (ajusta según tu caso)
max_iter <- 8

# Crear un nuevo data frame para indicar presencia (1) o eliminación (0)
iteraciones_df <- data.frame(Variable = rep(variables, each = max_iter),
                             Iteracion = rep(1:max_iter, times = length(variables)),
                             Status = 1)

# Modificar el status a 0 cuando la variable fue eliminada
for (i in 1:nrow(df)) {
  if (df$Iteracion_Eliminada[i] > 0) {
    iteraciones_df$Status[iteraciones_df$Variable == df$Variableble[i] & 
                          iteraciones_df$Iteracion >= df$Iteracion_Eliminada[i]] <- 0
  }
}

# Filtrar sólo las filas donde la variable aún está presente (Status == 1)
iteraciones_df <- iteraciones_df[iteraciones_df$Status == 1, ]

# Crear el gráfico con líneas horizontales para cada variable
ggplot(iteraciones_df, aes(x = Iteracion, y = Variable)) +
  geom_line(aes(group = Variable), size = 1.5) +  # Colorear cada variable de forma distinta
  labs(title = "Proceso de eliminación de variables manual",
       x = "Iteraciones", 
       y = "Variables") +
  scale_x_continuous(breaks = seq(0, max_iter, by = 1)) + 
  theme_minimal() +
  theme(legend.position = "none")  # Eliminar leyenda si no es necesaria


```

Gráfico del modelo de Cox

```{r}
  curva_supervivencia <- survfit(modelo_backward)
  
  # Graficar las curvas
  ggsurvplot(curva_supervivencia, data = Arkansas, 
             conf.int = TRUE,          # Añadir intervalo de confianza
             pval = TRUE,              # Mostrar valor p
             risk.table = TRUE,        # Mostrar tabla de riesgos
             ggtheme = theme_minimal(),# Tema estético
             palette = c("#E69F00", "#56B4E9"))  # Colores personalizables
```

```{r}
# Crear el objeto gráfico
curva_supervivencia <- survfit(modelo_backward)

# Crear el gráfico
plot_supervivencia <- ggsurvplot(curva_supervivencia, 
                                 data = Arkansas, 
                                 conf.int = TRUE,          # Añadir intervalo de confianza
                                 risk.table = FALSE,        # Mostrar tabla de riesgos
                                 ggtheme = theme_minimal(),# Tema estético
                                 palette = c("#E69F00", "#56B4E9"), # Colores personalizables
                                 legend = "none",
                                 title = "MODELO DE COX \"BACKWARD\" ",
                                  xlab = "Tiempo (en meses)",
                                 ylab = "Probabilidad de superviviencia"
                                 )  

# Guardar el gráfico como PDF
ggsave(filename = "/Users/marc/Downloads/TFG/R/TFGMarcArrom/Output/Graphs_tables/grafico_modeloCoxBackward_VarCompletas.pdf", 
       plot = plot_supervivencia$plot,  # Extraer solo el gráfico principal
       width = 10, height = 7, device = "pdf")  # Ajusta el tamaño y formato

print(plot_supervivencia)
```

# Gráficos Kaplan-Meier

## Preparación de los datos

```{r}
# Cargar la librería dplyr
library(dplyr)

# Dataset transformado con nuevas columnas que indican si están en el rango (0) o fuera del rango (1)
datosEstratificados <- Arkansas %>%
  mutate(
    AGE_flag = ifelse(AGE <= 50, 0, 1),  
    B2M_flag = ifelse(B2M <= 2.7, 0, 1),  
    CREAT_flag = ifelse(SEX == "male" & CREAT >= 0.74 & CREAT <= 1.35, 0, 
                 ifelse(SEX == "female" & CREAT >= 0.54 & CREAT <= 1.04, 0, 1)),
    LDH_flag = ifelse(LDH >= 122 & LDH <= 222, 0, 1),  
    ALB_flag = ifelse(ALB >= 3.5 & ALB <= 5, 0, 1),     
    # Para MRI no hay niveles normales, lo dividimos por quantiles
    MRI_flag = ifelse(MRI <= quantile(na.omit(Arkansas$MRI), 0.25),0,
                      ifelse(MRI >= quantile(na.omit(Arkansas$MRI), 0.25) & MRI <= quantile(na.omit(Arkansas$MRI), 0.75),1,2))
  )

# Mostrar las primeras filas del nuevo dataset
head(datosEstratificados, 30)
  
```

```{r}
  
nrow(datosEstratificados[datosEstratificados$CREAT_flag == 0 & datosEstratificados$B2M_flag == 0,])
# Ajustar el modelo de supervivencia

# Crear el gráfico de supervivencia

ggsurvplot(
  survfit(Surv(OS_Time, OS_Censor) ~ AGE_flag, data = Arkansas), 
  data = datosEstratificados, 
  pval = TRUE,
  palette = c("#0072B2", "#D95F02", "#F0E442", "#999999")  # Define la paleta de colores
)

ggsurvplot(
  survfit(Surv(OS_Time, OS_Censor) ~ B2M_flag, data = Arkansas), 
  data = datosEstratificados, 
  pval = TRUE,
  palette = c("#0072B2", "#D95F02", "#F0E442", "#999999")  # Define la paleta de colores
)

ggsurvplot(
  survfit(Surv(OS_Time, OS_Censor) ~ ALB_flag, data = Arkansas), 
  data = datosEstratificados, 
  pval = TRUE,
  palette = c("#0072B2", "#D95F02", "#F0E442", "#999999")  # Define la paleta de colores
)

ggsurvplot(
  survfit(Surv(OS_Time, OS_Censor) ~ LDH_flag, data = Arkansas), 
  data = datosEstratificados, 
  pval = TRUE,
  palette = c("#0072B2", "#D95F02", "#F0E442", "#999999")  # Define la paleta de colores
)

ggsurvplot(
  survfit(Surv(OS_Time, OS_Censor) ~ MRI_flag, data = datosEstratificados), 
  data = datosEstratificados, 
  pval = TRUE,
  palette = c("#0072B2", "#D95F02", "#F0E442", "#999999")  # Define la paleta de colores
)

```

```{r}
# Cargar el paquete survival
library(survival)

# Ajustar modelos paramétricos con distintas distribuciones
modelo_exp <- survreg(Surv(OS_Time, OS_Censor) ~ AGE + SEX + PROT + B2M + ISOTYPEFLC + 
                      ISOTYPEIgA + ISOTYPEIgD + ISOTYPEIgG + CRP + CREAT + LDH + ALB + 
                      HGB + ASPC + BMPC + MRI + Cyto_Abn, data = Arkansas_SinDatosFaltantes, dist = "exponential")
modelo_exp_backward <- step(modelo_exp, direction = "backward")

modelo_weibull <- survreg(Surv(OS_Time, OS_Censor) ~ AGE + SEX + PROT + B2M + ISOTYPEFLC + 
                          ISOTYPEIgA + ISOTYPEIgD + ISOTYPEIgG + CRP + CREAT + LDH + ALB + 
                          HGB + ASPC + BMPC + MRI + Cyto_Abn, data = Arkansas_SinDatosFaltantes, dist = "weibull")
modelo_weibull_backward <- step(modelo_weibull, direction = "backward")


modelo_lognormal <- survreg(Surv(OS_Time, OS_Censor) ~ AGE + SEX + PROT + B2M + ISOTYPEFLC + 
                            ISOTYPEIgA + ISOTYPEIgD + ISOTYPEIgG + CRP + CREAT + LDH + ALB + 
                            HGB + ASPC + BMPC + MRI + Cyto_Abn, data = Arkansas_SinDatosFaltantes, dist = "lognormal")
modelo_lognormal_backward <- step(modelo_lognormal, direction = "backward")

modelo_loglogistic <- survreg(Surv(OS_Time, OS_Censor) ~ AGE + SEX + PROT + B2M + ISOTYPEFLC + 
                              ISOTYPEIgA + ISOTYPEIgD + ISOTYPEIgG + CRP + CREAT + LDH + ALB + 
                              HGB + ASPC + BMPC + MRI + Cyto_Abn, data = Arkansas_SinDatosFaltantes, dist = "loglogistic")
modelo_loglogistic_backward <- step(modelo_loglogistic, direction = "backward")

# Comparar los modelos usando AIC
estadisticoAIC <- AIC(modelo_exp, modelo_exp_backward ,modelo_weibull, modelo_weibull_backward ,modelo_lognormal, modelo_lognormal_backward ,modelo_loglogistic,modelo_loglogistic_backward, modelo_inicial, modelo_backward)

# Comparar los modelos usando BIC
estadisticoBIC <- BIC(modelo_exp, modelo_exp_backward ,modelo_weibull, modelo_weibull_backward ,modelo_lognormal, modelo_lognormal_backward ,modelo_loglogistic,modelo_loglogistic_backward, modelo_inicial, modelo_backward)

estadisticoAIC
estadisticoBIC
```

```{r}



# Mostrar el resumen del modelo
summary(modelo_loglogistic)

modelo_loglogistic_backward <- step(modelo_loglogistic, direction = "backward")

summary(modelo_loglogistic_backward)

```

```{r}
estadisticoAIC <- AIC(modelo_exp, modelo_weibull, modelo_lognormal, modelo_loglogistic, modelo_backward, modelo_inicial, modelo_loglogistic_backward)

# Comparar los modelos usando BIC
estadisticoBIC <- BIC(modelo_exp, modelo_weibull, modelo_lognormal, modelo_loglogistic, modelo_backward, modelo_inicial, modelo_loglogistic_backward)

estadisticoAIC
estadisticoBIC
```

# OTROS

```{r}

grafico_B2M_puntos <- ggplot(Arkansas, aes(x = 1:564)) +
  geom_point(aes(y = B2M), color = "#56B4E9", size = 2, alpha = 0.9) +
  annotate("rect", xmin = -2, xmax = 570, ymin = 0, ymax = 2.7, alpha = 0.35,, fill = "lightgreen") +  # Cambiado el color del rectángulo
  geom_rect(aes(xmin = -Inf, xmax = Inf, ymin = 0, ymax = 0, fill = "Niveles Normales"), ) +
  scale_fill_manual(name = " ", values = "lightgreen" )+
  labs(title = "Diagrama de puntos de B2M",
       subtitle = "*Algunos valores no han sido representados \n por ser demasiado elevados",
       x = NULL,  # Eliminar etiqueta del eje x
       y = "B2M") +
  ylim(-1, 15) +  # Ajuste del eje Y
geom_text(aes(x = numero_observaciones/2 , y = -1, 
              label = paste("Sanos: ", proporcionB2M_sano ,"\n","Mal: ", proporcionB2M_mal)),
          size = 4, color = "black")+
  theme_minimal() +
  theme(
    axis.title.x = element_blank(),  # Eliminar título del eje x
    axis.text.x = element_blank()     # Eliminar texto del eje x
  )

```

```{r}
library(GGally)
 d_b<- Arkansas %>%
  dplyr::select(SEX,B2M,CRP,CREAT, LDH, ALB,HGB)
d_b %>% ggpairs(aes(color = SEX ,alpha = 0.7),
        upper = list(continuous = wrap("cor", size = 2.5)))
names(Arkansas)
```
